【裁判字號】    89,上易,844
【裁判日期】    890529
【裁判案由】    傷害
【裁判全文】
臺灣高等法院台南分院刑事判決              八十九年度上易字第八四四號    Ｇ
      上  訴  人  臺灣台南地方法院檢察署檢察官
      被      告  乙  ○  ○
右上訴人因被告傷害案件，不服臺灣台南地方法院八十八年度易字第二六一二號，中
華民國八十九年三月一日第一審判決（起訴案號：臺灣台南地方法院檢察署八十八年
度偵字第一○三七一號）提起上訴，本院判決如左：
      主      文
原判決撤銷。
乙○○因過失傷害人之身體，處拘役伍拾日，如易科罰金以參佰元折算壹日。
      事      實
一、被告乙○○於民國八十八年三月十日十八時許，在台南市○○街○段八九巷十五
    號住處，與甲○○因細故發生爭執，郭女欲強拉正在打行動電話之甲○○出其家
    門，不慎於拉扯碰撞間，造成張女下頷二公分及四公分擦傷，右手前臂四Ｘ三公
    分瘀血，左手掌四Ｘ二公分瘀血，左手前臂三處一Ｘ一公分瘀血，左手食指背側
    一‧二公分淺撕裂傷。
二、案經甲○○訴由臺灣台南地方法院檢察署檢察官偵查起訴。
      理      由
一、訊據被告乙○○堅決否認有前開傷害犯行，辯稱：因為告訴人到我家中討債，我
    有出手拉告訴人，但沒有弄傷告訴人，又伊強力將告訴人拉出其家門，自屬正當
    防衛之行為等語。
二、經查：
（一）告訴人至被告家中討債及被告強拉告訴人出其家門之事實，業據告訴人於偵查
      中指述明確，亦為被告所不否認（見偵卷第十至十一頁），此部分事實當可認
      定，又告訴人經被告強拉出家門於拉扯碰撞間，造成張女下頷二公分及四公分
      擦傷，右手前臂四Ｘ三公分瘀血，左手掌四Ｘ二公分瘀血，左手前臂三處一Ｘ
      一公分瘀血，左手食指背側一‧二公分淺撕裂傷之事實雖為被告矢口否認，然
      有台灣省立台南醫院驗傷證明書一紙附卷可稽（見偵卷第三頁），且依診斷證
      明書所示，被告所受之傷害均在手部，被告既不否認其強拉告訴人出門，於拉
      址之間自有致使告訴人受傷之可能，其應注意能注意而不注意致告訴人受傷，
      自應負過失之責任，故被告所辯顯係卸責之詞，殊無足採。
（二）至被告辯稱：被告違法侵入被告住所之嫌，被告對於告訴人現實不法之侵害，
      出於防衛自己權利之意思，以強力將告訴人拉出其家門，自屬正當防衛之行為
      等語。惟查被告之三嫂欠告訴人債務，依約定該債務由被告之母親墊支交給被
      告，再由被告於住所轉交予告訴人等情，已據被告及告訴人於本院審理中供述
      甚詳，從而雙方既約定告訴人直接到被告住所拿錢，則告訴人依約前往被告住
      所，自非無故侵入，又被告未依約給付致生糾紛，告訴人縱受退去之要求，告
      訴人仍應有合理之等待時間，況告訴人當時係欲撥電話予被告之三哥（即債務
      人之夫）洽商此債務等情觀之，告訴人之行為並未對被告居住自由產生侵害，
      被告於此時竟直接以暴力拉扯告訴人致傷，且已逾越必要之程度，自難謂係正
      當防衛行為，所辯亦無足採。
三、核被告所為係犯刑法第二百八十四條第一項之過失傷害罪。原審法院未詳細調查
    被告與告訴人間給付債務之履行方法、地點並詳為勾稽全案證據調查所得，遽認
    被告為正當防衛，而為被告無罪判決諭知，容有未洽，公訴人上訴意旨亦執此指
    摘原判決不當，為有理由，自應由本院將原判決撤銷改判。爰審酌被告犯罪之動
    機、目的、手段及其品性、生活狀況、智識程度、犯罪所生之損害，及犯罪後態
    度等一切情狀，量處拘役伍拾日，並諭知易科罰金之折算標準。
據上論斷，應依刑事訴訟法第三百六十九條第一項前段、第三百六十四條、第二百九
十九條第一項前段、刑法第二百八十四條第一項、第四十一條、罰金罰鍰提高標準條
例第一條前段、第二條判決如主文。
本案經檢察官王碧霞到庭執行職務。
中    華    民    國      八十九      年      五      月      廿九    日
                                  臺灣高等法院臺南分院刑事第四庭
                                      審判長法官  陳    義    仲
                                            法官  蔡    崇    義
                                            法官  宋    明    蒼
右正本證明與原本無異。
不得上訴。
                                      法院書記官  余    素    美
中    華    民    國      八十九      年      五      月     三十       日
附錄本案論罪科刑法條全文：
刑法第二百八十四條第一項：因過失傷害人者，處六月以下有期徒刑、拘役或五百元
                          以下罰金，致重傷者，處一年以下有期徒刑、拘役或五
                          百元以下罰金。


司法院資訊處製作；財團法人民間司法改革基金會備份。
